臺灣高等法院刑事判決
上　訴　人　臺灣桃園地方法院檢察署檢察官
上　訴　人
即　被　告　乙○○
　　　　　　丙○○
　　　　　　丁○○
共　　 同
選任辯護人　魏雯祈律師
　　　　　　林鈺雄律師
　　　　　　陳永來律師
上列上訴人因被告違反廢棄物清理法等案件，不服臺灣桃園地方
法院96年訴字第764號，中華民國96年7月31日第一審判決（起訴
案號：臺灣桃園地方法院檢察署95年偵字第23894號、第26324號
），提起上訴，本院判決如下：
    主  文
原判決撤銷。
乙○○、丙○○、丁○○共同連續意圖為自己不法之所有，以詐
術使人交付財物，乙○○處有期徒刑壹年拾月；丙○○處有期徒
刑壹年陸月，減為有期徒刑玖月；丁○○處有期徒刑壹年肆月，
減為有期徒刑捌月。如附表一所示之物，均沒收。
又乙○○、丙○○共同意圖為自己不法之所有，以詐術使人交付
財物，各處有期徒刑壹年貳月，均減為有期徒刑柒月。
又乙○○、丙○○、丁○○共同違反畜牧法第二十九條第一項規
定，擅自於屠宰場外屠宰，情節重大，各處有期徒刑陸月，均減
為有期徒刑月。
乙○○應執行有期徒刑貳年陸月；丙○○應執行有期徒刑壹年肆
月；丁○○應執行有期徒刑拾月。
    事  實
一、乙○○係桃園縣大溪鎮瑞源里番子寮8號後方鐵皮屋（下稱
    番子寮鐵皮屋）之所有人，丙○○平常係以販售、載運牛隻
    為業，即俗稱之「牛販」，而丁○○外號「羊仔」或「生羊
    仔」，平常亦係以販售牛隻為業，3人已相識甚久，均明知
    畜牧場、牛隻飼養業淘汰而待銷燬、化製之斃死牛，均係變
    質、腐敗或染有病原菌之事業廢棄物，且乙○○並未經合法
    設立屠宰場，更未經屠宰衛生機關檢查，依法不得為供人食
    用或意圖供人食用而分切、貯存或販賣，竟共同基於違反畜
    牧法、食品衛生管理法、詐欺取財之概括犯意聯絡，先由乙○○於民國（下同）85年、86年間起未經許可在番子寮鐵皮
    屋私設牛隻宰殺處所，丙○○、丁○○分別自90年間、94年
    間至95年6月30日出面分別至桃園縣、臺北縣等地畜牧場或
    牛隻飼養業者以低價收購斃死牛，待與乙○○聯絡後，即由
    丙○○駕駛車牌號碼9535 -M Z號自小貨車載運斃死牛至乙○○位在番子寮之未設貯存污染防治設施之鐵皮屋，在未設
    置任何貯存以髒污之簡易刀具屠宰已變質、腐敗並染有病原
    菌之斃死牛之宰殺、分切作業，而情節重大。渠等分工係由
    乙○○負責操刀、宰殺，而丙○○則在旁協助殺牛、肢解、
    分切等工作，於宰殺過程中，乙○○、丙○○會將斃死牛已
    腐敗、發臭部分切除丟棄，而尚未腐敗、發臭部分則加以宰
    殺分切，並以水管持續且大量沖洗牛肉，期使斃死牛牛肉上
    已凝固之血液能脫離肉身而接近正常宰殺之牛肉肉色（按正
    常宰殺之牛隻，因宰殺過程經過放血程序，故牛隻身上大部
    分之血液會放畢，故肉色外觀較白，而斃死牛因於宰殺前業
    已死亡，無法再行放血，縱經放血程序亦無法完成放血，故
    宰殺之牛肉肉色較紅），如牛肉肉色仍過紅，其等會將宰殺
    之斃死牛牛肉放在該處送風之冷凍櫃冷凍，期使斃死牛牛肉
    經送風、冷凍後，外觀上較為新鮮，待斃死牛牛肉依前揭程
    序處理完畢後，屠宰後或由乙○○僱用陳彩迷在番子寮鐵皮
    屋處，以市售之牛肉價格或稍低於市場價格販售予不知情之
    黃明福等其他不特定之第3人，或由乙○○以正常市場價格
    販售而分別送到由楊秀蘭經營而位在大溪鎮員樹林之泰式小
    吃店、由林千惠（起訴書誤載為徐千惠）經營而位在中壢市
    ○○○路105號之泰式小吃店等，或由乙○○駕駛車牌號碼
    8G-2843號自小貨車載運斃死牛肉至渠向曾峻峰承租位在中
    壢市○○路與後龍街之忠貞市場攤位（即為龍岡市場），由
    乙○○僱用之陳彩迷以一般牛肉之市場行情販售予不知情之
    鍾萬壽及其他不特定之第3人，使黃明福、楊秀蘭、林千惠
    、鍾萬壽等消費者不知有詐，以為乙○○等所販售之牛肉係
    健康牛隻且係在合法屠宰廠正常宰殺之牛肉，而陷於錯誤並
    向乙○○購買之，使上開斃死牛牛肉流入市場，嚴重危害社
    會大眾身體健康，且情節重大。
二、乙○○、丙○○復共同基於違反畜牧法、食品衛生管理法及
    詐欺取財之犯意聯絡，於新刑法施行後之95年8月23日，由
    丙○○以新臺幣（下同）30,000元向臺北縣淡水鎮某牧場購
    買2頭淘汰乳牛，其中1頭於運送過程中即已死亡，丙○○明
    知該牛已死亡多時即不可再行宰殺，仍以20,000元之價格轉
    賣予乙○○，並共同以上揭方式宰殺處理後再由乙○○於95
    年9月2日拿至忠貞市場販售予不知情之消費者，宰殺後所剩
    之牛隻骨骸，則由乙○○於同年月27日駕駛車牌號碼8G-284
    3號自小貨車，載運至桃園縣龍潭鄉○○○段2之18號（即由
    中央科學研究院圍牆旁產業道路進去之山坡坡崁）傾倒。
三、95年9月6日下午，位在臺北縣林口鄉嘉寶村12鄰寶斗厝坑40
    之2號由王承富經營之「王承富乳牛場」，將1隻牛腳已受傷
    多時之乳牛賣予余第銀，待余第銀於同日下午將該牛載運至
    中壢市○○路○段325號時已死亡多時，余第銀發現上情即委
    託丙○○、丁○○處理該斃死牛，而丁○○與乙○○聯絡後
    ，乙○○、丙○○、丁○○竟共同基於違反畜牧法之犯意聯
    絡，決定以前揭手法處理、宰殺該牛隻，而由丙○○駕駛前
    開自小貨車載運斃死牛至乙○○之番子寮鐵皮屋並共同宰殺
    該牛時，由臺灣桃園地方法院檢察署檢察官指揮法務部調查
    局桃園縣調查站當場查獲，並扣得乙○○所有供前述犯罪所
    用之屠牛工具、斃死牛（詳如附表所示）。
四、案經臺灣桃園地方法院檢察署檢察官指揮法務部調查局桃園
    縣調查站移送偵辦。
    理  由
甲：有罪部分
壹、證據能力部分：
一、按被告以外之人於審判外之陳述，雖不符前4 條之規定，而
    經當事人於審判程序同意作為證據，法院審酌該言詞陳述或
    書面陳述作成時之情況，認為適當者，亦得為證據。當事人
    、代理人或辯護人於法院調查證據時，知有第159 條第1 項
    不得為證據之情形，而未於言詞辯論終結前聲明異議，視為
    有前項之同意，刑事訴訟法第159 條之5 定有明文。
二、查本件被告乙○○、丙○○、丁○○3人犯罪事實之證據方
    法，證人陳彩迷、王承富、余第銀、張敏郎、曾峻峰、池陽
    廣、楊秀蘭、黃明福、鍾萬壽、林千惠、甲○○之證述，95
    年8月23日跟監被告丙○○駕駛自小貨車載牛隻光碟及照片
    、95年8月27日、28日跟監被告乙○○駕駛車牌號碼8G-2843
    號自小貨車載運宰殺牛隻殘骸任意傾倒之光碟及照片、95年
    9 月2日跟監被告乙○○至中壢忠貞市場攤位及桃園縣調查
    站調查員在該攤位購買牛肉之光碟及照片、於被告乙○○攤
    位所購買之牛肉及照片、95年9月6日晚上在番子寮鐵皮屋查
    獲宰殺斃死牛之光碟及照片、通聯紀錄、土地會勘紀錄及桃
    園縣政府環保局稽查工作紀錄表各1份、土地登記公務用謄
    本及臺灣畜產品物價統計月報等，被告、辯護人均不爭執其
    等之證據能力，本院審酌該言詞陳述或書面陳述作成時之情
    況，認為適當，自得採為證據，先行敘明。
貳、實體部分：
一、上訴人即被告乙○○固坦承有上揭違反畜牧法、食品衛生管
    理法之犯行，惟矢口否認有何詐欺犯行，辯稱：所宰殺之斃
    死牛肉，係賣給人餵狗，並非賣給人食用云云；上訴人即被
    告丙○○固自承有載運斃死牛給被告乙○○，並與被告乙○○共同宰殺斃死牛之犯行，惟矢口否認有何詐欺犯行，辯稱
    ：不知道被告乙○○有無將斃死牛肉販賣給人食用云云；上
    訴人即被告丁○○固承認有載運牛隻給被告乙○○宰殺，惟
    矢口否認有何上開犯行，辯稱：伊載運給被告乙○○之牛隻
    均係活的牛隻，並非已死亡之牛隻云云。惟查：
  (一)被告丙○○於調查站、偵查中自承：我平常都是幫人家載牛
    比較多，95年8 月23日下午我載2 頭牛至被告乙○○的番子
    寮鐵皮屋，其中有1 頭牛確實已經死亡，95年9 月6 日當天
    是證人余第銀打電話叫我去載牛，到余第銀住處時，牛隻已
    經死亡，後來被告丁○○說要載去被告乙○○的番子寮鐵皮
    屋，我就載過去，並在被告乙○○分切該牛隻時，幫忙翻牛
    等語（見他字第3894號卷第71頁至第73頁、第84頁至第86
    頁、第89頁、偵字第26324號卷第11頁至第14頁、第108頁、
    第138頁至第139頁）；被告丁○○於調查站、偵查中自承：
    我認識被告乙○○，平常互有買賣、運送牛隻之情形，95年
    9月6日我剛好到證人余第銀家中泡茶，證人余第銀載回1頭
    乳牛，該乳牛已經死亡，所以由我打電話給被告乙○○，被
    告乙○○表示願意收購，所以由證人余第銀通知被告丙○○
    來將該頭死牛運至被告乙○○的番子寮鐵皮屋宰殺等語（見
    偵字第26324號卷第38頁至第39頁背面、第123頁至第125頁
    ）；核與證人陳彩迷於調查站、偵查、原審審理證述：被告
    乙○○係從事牛隻屠宰工作已有10餘年，並雇用我在中壢市
    忠貞市場（亦有人稱為龍岡市場）攤位販賣牛肉，被告乙○○所販賣之牛肉，均係由乙○○在其番子寮鐵皮屋宰殺牛隻
    、分切，被告丙○○、丁○○會以其所有之貨車自桃園縣、
    臺北縣地區畜牧場載運淘汰的病、死牛，牛隻運載至番子寮
    鐵皮屋時，有的已經死亡、全身僵硬，只能以繩索將死牛拖
    下車，有的牛隻載運至番子寮鐵皮屋時，已經無法站立、或
    躺或趴在車上，亦只能以繩索將牛拖下車宰殺，在支解過程
    中，如果發現內臟已經發臭，顯然係病牛，私宰之後所產生
    之牛骨、內臟，會產生臭味及蚊蠅，所以被告乙○○都是丟
    棄在離番子寮鐵皮屋約1公里遠的小路旁，私宰之病死牛被
    告乙○○都是以與一般正常活體屠宰牛肉之市價相當每斤
    150 元至170元價格在忠貞市場、小吃店販賣給顧客，因為
    被告乙○○認為如果賣的太便宜會讓顧客起疑，如果死亡較
    久的牛隻，宰殺後的肉較不漂亮，被告乙○○會將部分死牛
    肉賣給養狗的人餵狗等語（見偵字第26324號卷第20頁至第2
    2頁、第80頁至第82頁、第117頁至第118頁、第132 頁至第
    133頁、原審卷第107頁至第113頁）；證人曾峻峰於調查站
    證述：被告乙○○向我承租忠貞市場攤位賣牛肉，已經約有
    10 年時間，每月租金都是由證人陳彩迷交給我或我太太等
    語（見偵字第26324號卷第23頁至第23頁背面）；證人楊秀
    蘭、黃國鋒、鍾萬壽、林千惠或於調查站、或於偵查中均證
    述：係從事餐飲業，有向被告乙○○購買牛肉來製作牛肉麵
    賣給客人吃，價格有時較市價便宜，有時與市價差不多等語
    （偵字第26324號卷第24頁至第26頁、第28頁至第29頁、第
    32頁至第32頁背面、第91頁至第92頁）；證人池陽廣於調查
    站、原審審理時結證稱：調查站所提出於95年9月2日自市場
    攤位所購得之牛肉有放血不全的跡象，依據農委會所頒佈之
    牛隻屠宰標準程序，一般正常程序的待宰牛隻，屠宰場會先
    經過放血程序，將牛隻體內血液放掉以維持牛肉之新鮮度，
    如果待宰牛隻已因其他因素死亡，心臟無法收縮運作，牛隻
    血液將會滯留體內無法排出，造成放血不全之情形，調查站
    所提供之牛肉確有此種現象，雖調查站將牛肉送給我鑑定前
    ，有先放置冷凍庫存放，但不會影響判斷，因為放血不全跡
    象在牛隻分切時已經存在，不會因為冷凍而有影響等語（見
    他字卷第24頁至第24頁背面、原審卷第65頁至第66頁）；證
    人王承富於調查站、偵查中均證述：我經營牧場，95年9月6
    日我有賣牛隻給余第銀，我賣給余第銀時牛隻是活的，不過
    在前2、3天左右該牛隻後腳受傷一直流血，余第銀大約96年
    9月6日下午4點左右到我牧場將牛隻載走，牛隻在我牧場時
    就已經不會站了等語（見偵字第26324號卷第36頁至第37頁
    、第89頁）；證人余第銀於調查站、偵查中證述：96年9月6
    日下午5點我有去王承富經營的牧場載運1頭腳受傷的牛隻，
    載運回到我住處時，我判斷該牛隻已經死亡，因為牛隻眼睛
    已經閉合，不會動，車上有一大片血，所以我於同日下午6
    時許聯絡被告丙○○、丁○○，後來被告丁○○、丙○○先
    後抵達我的住處，希望被告丙○○、丁○○幫我把牛隻處理
    掉，我是要他們將牛隻埋掉等語（見偵字第26324號卷第18
    頁至第19頁、第87頁至第89頁、第108頁、第123頁至第125
    頁）；證人甲○○於偵查、原審審理時結證稱：我現任職於
    桃園縣政府環保局，本案我到現場會勘，該處地號為桃園縣
    龍潭鄉○○○段2之18號，該處有5至10尺坡崁，約有100坪
    ，其中有牛隻骨骸、內臟棄置該處，數量不少等語（見偵字
    第26324號卷第104頁、原審卷第114頁至第115頁）相符。
  (二)此外並有95年8 月23日跟監被告丙○○駕駛自小貨車載牛隻
    光碟及照片、95年8月27日、28日跟監被告乙○○駕駛車牌
    號碼8G -2843號自小貨車載運宰殺牛隻殘骸任意傾倒之光碟
    及照片、95年9月2日跟監被告乙○○至中壢忠貞市場攤位及
    桃園縣調查站調查員在該攤位購買牛肉之光碟及照片、於被
    告乙○○攤位所購買之牛肉及照片、95年9月6日晚上在番子
    寮鐵皮屋查獲宰殺斃死牛之光碟及照片、通聯紀錄、土地會
    勘紀錄及桃園縣政府環保局稽查工作紀錄表各1份、土地登
    記公務用謄本及臺灣畜產品物價統計月報（見偵字第26324
    號第41頁至54頁）在卷可憑。
  (三)被告丙○○雖辯稱：並不知道被告乙○○將死牛肉賣給人食
    用，所以伊並無詐欺犯行云云。惟按共同正犯之成立，祇須
    具有犯意之聯絡，行為之分擔，既不問犯罪動機起於何人，
    亦不必每一階段犯行，均經參與；其在合同意思範圍以內，
    各自分擔犯罪行為之一部，相互利用他人之行為，以達其犯
    罪之目的者，即應對於全部所發生之結果，共同負責（參看
    最高法院28年上字第3110號、34年上字第862號判例），是
    被告丙○○既幫忙載運斃死牛至被告乙○○之私宰場，並幫
    忙屠宰、分切死牛肉，供被告乙○○販售予不知情之人，彼
    此間有犯意聯絡及行為分擔，為共同正犯。
  (四)按畜牧法第32條第1 項規定：「未經屠宰衛生檢查或經檢查
    為不合格之屠體、內臟，不得供人食用或意圖供人食用而分
    切、加工、運輸、貯存或販賣」，食品衛生管理法第11條第
    1 款、第4 款規定：「食品變質或腐敗、染有病原菌不得貯
    存、販賣」，查本件由被告丙○○丁○○將斃死牛載運至被
    告乙○○之私宰場，由被告乙○○、丙○○將斃死牛宰殺、
    分切，係以一般屠宰供人食用而分切之方法為之，如前所述
    ，則其有意圖供人食用，而為分切經警查獲之斃死牛屠體及
    內臟，亦堪認定。再依被告3 人實施手段與程度、違反畜禽
    屠宰管理義務之情節、違反畜禽屠宰管理之數量、危害人體
    健康之可能、破壞社會秩序及引發公眾食品衛生恐慌之程度
    ，堪認其等所為違反食品衛生管理法第34條第1 項之有同法
    第31條違反同法第11條第1 款、第4 款、畜牧法第32條第1
    項規定之行為，致危害人體健康之情形，應屬情節重大。
  (五)被告3人明知所取得之斃死牛業已變質、腐敗或甚染有病原
    菌，乙○○又未經合法設立屠宰場，且未經屠宰衛生主管機
    關檢查，竟意圖供人食用，而為收集、運輸、分切，且如購
    買者知悉被告乙○○所販賣者係病死者，或不敢購買，或不
    會以市價購買，乃乙○○以市價或略低於市價之價格販售予
    不知情之肉販，再轉售予消費大眾，其有詐欺之意圖堪以認
    定，被告丙○○、丁○○雖未參與販賣前述牛隻予肉販之行
    為，然彼二人參與乙○○對病死牛之購買、宰殺，自知悉乙○○目的在販賣圖利，則丙○○、丁○○二人對乙○○詐欺
    知悉，且係以自己犯罪之意思，參與宰殺牛隻之行為，自亦
    應對詐欺犯行負共犯之責。
  (六)綜上所述，被告乙○○、丙○○、丁○○前揭所辯，顯均係
    卸責之詞，不足採信，本件事證明確，被告3人犯罪事證明
    確，被告犯行堪以認定。
二、新舊法比較：
    被告乙○○、丙○○、丁○○就前揭共同違反畜牧法及食品
    衛生管理法、詐欺之行為時間，係跨越95年7月1日刑法修正
    施行前後。則在刑法修正施行前之行為，仍應為新舊法之比
    較適用，在刑法修正施行後之行為，該部分自應適用新法之
    規定（參看最高法院95年第8次刑事庭會議決議）。就被告
    乙○○、丙○○、丁○○前揭在刑法修法施行前之行為，應
    適用之法律比較適用如下：
  (一)按行為後法律有變更者，適用行為時之法律，但行為後之法
  　律有利於行為人者，適用最有利於行為人之法律，95年7 月
    1 日修正施行後之刑法第2 條第1 項定有明文。刑法修正之
    比較新舊法，應就罪刑有關之共犯、未遂犯、想像競合犯、
    牽連犯、連續犯、結合犯，以及累犯加重、自首減輕暨其他
    法定加減原因（如身分加減）與加減例等一切情形，綜其全
    部罪刑之結果而為比較（參看最高法院95年5月23日95年度
    第8次刑庭會議決議）。
  (二)修正前刑法第33條第5款規定：「罰金：1元以上」，而依修
    正後刑法第33條第5款規定：「罰金：新臺幣1,000元以上，
    以百元計算之。」比較修正前後刑法第339條第1項所定之罰
    金法定刑最低額，修正後之規定並未較有利於被告3人。
  (三)刑法第56條連續犯之規定，業已刪除，此刪除雖非犯罪構成
    要件之變更，但顯已影響行為人刑罰之法律效果，自屬法律
    有變更，比較新舊法結果，被告3人所為多次販賣未經屠宰
    衛生檢查之屠體、販賣變質、腐敗、染有病原菌之肉品及多
    次詐欺犯行，以適用修正前刑法連續犯之規定論以1 罪，對
    被告3人較為有利。
  (四)新刑法第28條規定：「二人以上共同實行犯罪之行為，皆為
    正犯」，而舊刑法第28條則規定，「二人以上共同實施犯罪
    之行為，皆為正犯」。本條之修正理由係為排除陰謀共同正
    犯、預備共同正犯於本條所規定之正犯之外，自屬法律有變
    更。對於本件被告三人於90年間至95年6 月30日止之犯行，
    ，刑法第28條之修正內容，對於被告三人並無有利，自應適
    用刑法第2條第1項之規定，比較新舊法，適用行為時即修正
    前刑法第28條。
三、論罪科刑：
  (一)核被告乙○○、丙○○、丁○○就事實一所為，均係犯畜牧
    法第38條第2項、第1項第2款、第3款之在未經屠宰衛生檢查
    之屠宰場屠宰、意圖供人食用而販賣未經屠宰衛生檢查之屠
    體罪；食品衛生管理法第34條第1項之有同法第31條違反同
    法第11條第1款、第4款規定之行為，致危害人體健康罪；修
    正前刑法第339條第1項之詐欺罪。被告乙○○、丙○○、丁○○間就上開事實一所示犯行，有犯意之聯絡與行為之分擔
    ，為共同正犯。被告3人在未經屠宰衛生檢查之屠宰場私宰
    斃死牛隻、意圖供人食用而分切、加工、運輸及貯存之低度
    行為，為後續販賣未經屠宰衛生檢查之屠體之高度行為所吸
    收，均不另論罪。被告三人多次販賣未經屠宰衛生檢查之屠
    體、多次販賣變質、腐敗、染有病原菌之肉品及多次詐欺犯
    行，被告三人就事實欄一之犯行，時間緊接，所犯構成要件
    相同，顯均係基於概括犯意反覆實施，均為連續犯，應依修
    正前刑法第56條之規定各論以1罪，並加重其刑。
  (二)核被告乙○○、丙○○就事實二所為，均係犯畜牧法第38條
    第2項、第1項第2款、第3款之在未經屠宰衛生檢查之屠宰場
    屠宰、意圖供人食用而販賣未經屠宰衛生檢查之屠體罪；食
    品衛生管理法第34條第1項之有同法第31條違反同法第11條
    第1款、第4款規定之行為，致危害人體健康罪；刑法第339
    條第1項之詐欺罪。被告乙○○、丙○○間就上開事實二所
    示犯行，有犯意之聯絡與行為之分擔，為共同正犯。被告2
    人在未經屠宰衛生檢查之屠宰場私宰斃死牛隻、意圖供人食
    用而分切、加工、運輸及貯存之低度行為，為後續販賣未經
    屠宰衛生檢查之屠體之高度行為所吸收，均不另論罪。
  (三)核被告乙○○、丙○○、丁○○就事實三所為，均係犯畜牧
    法第38條第2項、第1項第2款、第3款之在未經屠宰衛生檢查
    之屠宰場屠宰、意圖供人食用而貯存未經屠宰衛生檢查之屠
    體罪；被告乙○○、丙○○、丁○○間就上開事實三所示犯
    行，有犯意之聯絡與行為之分擔，為共同正犯。被告3人在
    未經屠宰衛生檢查之屠宰場私宰斃死牛隻、意圖供人食用而
    分切、加工、運輸之低度行為，為後續貯存未經屠宰衛生檢
    查之屠體之高度行為所吸收，均不另論罪。
  (四)被告三人分別就犯罪事實欄二、三之犯行係在新刑法施行之
    後，應與事實欄一之新刑法施行前之犯行，分別論罪。
  (五)原審對被告三人論罪科刑，固非無見，惟被告三人應不成
    立廢棄物清理法之罪（詳如後述），原審認被告三人成立廢
    棄物清理法之罪；裁判上一罪，如其中一部分為本條例第
    3條所定不予減刑之罪，則其據以處罰之他罪雖非同條例列
    舉之罪名，亦應不予減刑，此在法院辦理九十六年減刑案件
    應行注意事項第十條定有明文（參看司法院院解字第3454號
    解釋），被告所犯之刑法第339條第1項之詐欺罪，如經宣告
    有期徒刑一年六月以上，即不予減刑，中華民國九十六年罪
    犯減刑條例第3條第1項第15款定有明文，原審認被告三人牽
    連犯刑法第339條第1項之罪，依違反廢棄物清理法判決被告
    三人有罪，刑期均在有期徒刑一年六月以上，乃予以減刑，
    於法自有未合；被告三人被訴自95年7月1日（即新刑法施
    行之後）至95年9月6日（犯罪事實欄二、三所載95年8月23
    日、27日、95年9月2日、6日之犯行除外）不成立犯罪，僅
    於理由欄敘明不另為無罪之諭知即可，毋庸另為無罪之諭知
    ，原審另為無罪之諭知，均有未洽。
  (六)被告三人提起上訴，仍執陳詞，否認犯罪，固無可採，檢察
    官上訴指原判決不當，為有理由，應由本院將原判決撤銷改
    判，審酌本件被告三人為謀私利，竟宰殺斃死牛販售圖利，
    漠視顧客權益，危害他人健康，惡性非輕，其等犯罪之手段
    、時間、所獲取之利益，及犯後僅坦承部分犯行等一切情狀
    ，分別量處如主文所示之刑。又被告行為後，中華民國96年
    罪犯減刑條例業已施行，被告等犯罪時間，均係在96年4 月
    24日以前，除被告乙○○所犯詐欺罪，判決有期徒刑一年六
    月以上，依法不得減刑外，就被告三人其餘所處之刑，合於
    減刑條件，爰依該條例第2條第1項第3款規定均減其宣告刑2
    分之1。扣案如附表一所示之物，係共犯乙○○所有供本件
    犯罪所用之物，業據被告乙○○供明在卷，爰依法宣告沒收
    。至扣案如附表二編號1至3所示之物，應由當地主管機關依
    食品衛生管理法相關之規定沒入銷毀，不另諭知沒收。另扣
    案如附表二編號4至9所示之物，雖係被告乙○○所有然與本
    件犯行無涉，爰不予宣告沒收。
  (七)就被告三人所處之刑，分別合併定應執行刑如主文之所示。
乙、不另為無罪諭知部分：
壹、公訴意旨略以：乙○○、丙○○、丁○○自85年86年間起至
    95年9月6日止宰殺病死牛後，任意棄置宰殺後之牛隻骨骸，
    認被告三人涉有廢棄物清理法第46條第1項（起訴書載第1項
    ）第4款之罪嫌，又指被告三人自95年7月1日至95年9月6日
    間（除前述95年8月23日、27日、95年9月2日、6日判決有罪
    部分外），由被告丙○○、丁○○載運斃死牛至被告乙○○
    位在番子寮之未設貯存污染防治設施之鐵皮屋，由被告乙○○在未設置任何貯存以髒污之簡易刀具屠宰已變質、腐敗並
    染有病原菌之斃死牛之宰殺、分切作業，之後再販售給不知
    情之消費者，認乙○○、丙○○、丁○○就此部分亦涉犯畜
    牧法第38條第2項之意圖供人食用而販賣未經屠宰衛生檢查
    之屠體罪；食品衛生管理法第34條第1項之有同法第31條違
    反同法第11條第1款、第4款規定之行為，致危害人體健康罪
    ；刑法第339條第1項之詐欺罪云云。
貳、按犯罪事實應依證據認定之，無證據不得認定犯罪事實，刑
    事訴訟法第154條第2項定有明文。又犯罪事實之認定，應憑
    真實之證據，倘證據是否真實尚欠明確，自難以擬制推測之
    方法，為其判斷之基礎；而認定犯罪事實之證據係指足以認
    定被告確有犯罪行為之積極證據而言，該項證據自須適合於
    被告犯罪事實之認定，始得採為斷罪資料（參看最高法院53
    年臺上字第656號、29年上字第3105號判例）。且刑事訴訟
    上證明之資料，無論其為直接或間接證據，均須達於通常一
    般之人均不致有所懷疑，而得確信其為真實之程度，始得據
    為有罪之認定，若其關於被告是否犯罪之證明未能達此程度
    ，而有合理懷疑之存在，致使無從形成有罪之確信，根據「
    罪證有疑，利於被告」之證據法則，即不得遽為不利被告之
    認定（參看最高法院76年臺上字第4986號判例）。其以情況
    證據（即間接證據）斷罪時，尤須基於該證據在直接關係上
    所可證明之他項情況事實，本乎推理作用足以確證被告有罪
    ，方為合法，不得徒憑主觀上之推想，將一般經驗上有利被
    告之其他合理情況逕予排除（參看最高法院32年上字第67
    號判例）。
、按廢棄物清理法第2條第一項規定：本法所稱廢棄物，分下
    列二種：一、一般廢棄物：由家戶或其他非事業所產生之垃
    圾、糞尿、動物屍體等足以污染環境衛生之固體或液體廢棄
    物。二、事業廢棄物：(1)有害事業廢棄物：由事業所產生具
    有毒性、危險性，其濃度或數量足以影響人體健康或污染環
    境之廢棄物。(2)一般事業廢棄物：由事業所產生有害事業廢
    棄物以外之廢棄物。又第一項第二款之事業，係指農工礦廠
    （場）、營造業、醫療機構、公民營廢棄物清除處理機構、
    事業廢棄物共同清除處理機構、學校或機關團體之實驗室及
    其他經中央主管機關指定之事業，亦為同條第四項所明定。
    是廢棄物清理法就廢棄物分為一般廢棄物及事業廢棄物，而
    就事業廢棄物又以其為有害物質或一般廢棄物而分為有害事
    業廢棄物及一般事業廢棄物，並在廢棄物清理法第二章及第
    三章分別規定清理之程序（參看最高法院96年台上字第3932
    號判決）。查被告乙○○等人係將牛隻宰殺後，將牛肉取走
    販賣，所棄置者僅係骨骸，該骨骸並非動物之屍體，即不能
    科被告以違反廢棄物清理法之刑責，但依檢察官起訴書所載
    ，此部分與被告自85年、86年至95年6月30日之詐欺等犯行
    ，有裁判上一罪關係，故不另為無罪之諭知。
肆、公訴人認被告乙○○、丙○○、丁○○於95年7月1日至95
    年9月6日間（除95年8月23日、27日、95年9月2日、6 日外
    ）涉犯畜牧法第38條第2項之意圖供人食用而販賣未經屠宰
    衛生檢查之屠體罪；食品衛生管理法第34條第1項之有同法
    第31條違反同法第11條第1款、第4款規定之行為，致危害人
    體健康罪；刑法第339條第1項之詐欺罪，無非係以證人陳彩
    迷之證述，及桃園縣調查站於95年8月23日、27日、9 月2日
    、9月6日所為跟監拍攝之錄影畫面為其依據；惟被告乙○○
    、丙○○、丁○○堅決否認有被訴之上開犯行。經查，證人
    陳彩迷之證述，僅可證明被告丙○○、丁○○前此有載運斃
    死牛至被告乙○○之番子寮鐵皮屋，由被告乙○○、丙○○
    宰殺斃死牛，再由被告乙○○僱請陳彩迷在忠貞市場販賣或
    由被告乙○○販賣予小吃店，然無從證明被告乙○○、丙○○、丁○○自95年7月1日至95年9月6日間（除95年8 月23日
    、27日、95年9月2日、6日外）有何於番子寮私宰場宰殺斃
    死牛販售之情形。另桃園縣調查站於95年8月23日、27日、9
    月2日、9月6日所為跟監拍攝之錄影畫面，亦僅可證明該時
    間，被告乙○○、丙○○二人宰殺病死牛予以販賣之詐欺犯
    行、違反畜牧法第38條第2項之意圖供人食用而販賣未經屠
    宰衛生檢查之屠體罪；食品衛生管理法第34條第1項之有同
    法第31條違反同法第11條第1款、第4款規定之行為，致危害
    人體健康罪，但尚不足以證明被告乙○○、丙○○、丁○○
    自95年7月1日至95年9月6日間（除95年8月23日、27日、95
    年9月2日、6日外），另有宰殺、販賣病死牛之犯行。則公
    訴人認被告乙○○、丙○○、丁○○就該期間涉犯上開罪嫌
    ，所為舉證，尚未達於一般人均不致所有懷疑之程度，即有
    合理性之可疑存在，此外，復查無積極證據，足認被告乙○○、丙○○、丁○○於該期間確有被訴之犯行，揆諸前開說
    明，自不得遽認被告乙○○、丙○○、丁○○確有該犯行，
    既不能證明犯罪，就該部分，檢察官未於起訴書載明與有罪
    部分之法律關係，但依犯罪事實欄所載似指此為被告宰殺病
    死牛予以販賣之全部行為，屬想像競合犯，故不另為無罪之
    諭知。
據上論斷，應依刑事訴訟法第369條第1項前段、第364條、第299
條第1項前段，畜牧法第38條第2項、第1項第2款、第3款，食品
衛生管理法第34條第1項，刑法第11條前段、第2條第1項前段、
第28條、第38條第1項第2款、第339條第1項、第55條、第51條第
5款，刑法施行法第1條之1第2項，修正前刑法第56條、第28條、
第339條第1項，罰金罰鍰提高標準條例第1條前段，中華民國96
年罪犯減刑條例第2條第1項第3款、第7條，判決如主文。
本案經檢察官劉斐玲到庭執行職務。
中　　華　　民　　國　　96　　年　　12　　月　　 4　　日
                  刑事第十一庭審判長法  官  張連財
                          　  　　　法　官  楊照男
　　                                法  官  林明俊
以上正本證明與原本無異。
檢察官如不服本判決，應於收受送達後10日內向本院提出上訴書
狀，其未敘述上訴之理由者並得於提起上訴後10日內向本院補提
理由書（均須按他造當事人之人數附繕本）。
被告不得上訴。
  　                                書記官  蕭詩穎
中　　華　　民　　國　　96　　年　　12　　月　　6 　　日
附錄本案論罪科刑法條：
畜牧法第38條：
有下列情形之一者，處新臺幣十萬元以上五十萬元以下罰鍰：
一、違反第十二條之一規定，擅自推廣、利用未經田間試驗、生
    物安全性評估涉及遺傳物質轉置之種畜禽或種原者。
二、違反第二十九條第一項規定，擅自於屠宰場外屠宰或其屠宰
    未經依同條第二項規定檢查者。
三、違反第三十二條第一項規定，將未經屠宰衛生檢查或經檢查
    為不合格之屠體或內臟供人食用或意圖供人食用而分切、加
    工、運輸、貯存或販賣者。
四、擅自變更或偽造第三十二條第四項所定之屠宰衛生檢查合格
    標誌者。
五、違反第三十七條規定，製造或輸入不符合國家標準(CNS)之
    乳製品者。
有前項各款情形之一，情節重大或一年內再犯者，處三年以下有
期徒刑或併科新臺幣三十萬元以下罰金。因執行業務犯前項之罪
者，除依該項規定處罰其行為人外，對僱用
該行為人之法人或自然人，亦科以前項之罰金。有第一項第三款
情形時，主管機關得對該等屠體、內臟予以沒入。
食品衛生管理法第34條第1項
有第31條至前條行為，致危害人體健康者，處3 年以下有期徒刑
、拘役或科或併科新台幣18萬元以上90萬元以下罰金。
刑法第339條第1項
意圖為自己或第三人不法之所有，以詐術使人將本人或第三人之
物交付者，處5 年以下有期徒刑、拘役或科或併科1 千元以下罰
金。
附表一：
┌────┬───────────┬─────────────┬────┐
│ 編  號 │      扣案物          │      數量                │  備註  │
├────┼───────────┼─────────────┼────┤
│  1     │     屠牛器具         │     14件                 │        │
├────┼───────────┼─────────────┼────┤
│  2     │     送貨單           │     2張                  │        │
└────┴───────────┴─────────────┴────┘
附表二：
┌────┬───────────┬─────────────┬────┐
│  編號  │      扣案物          │       數量               │  備註  │
├────┼───────────┼─────────────┼────┤
│   1    │     死牛肉           │       60台斤             │        │
├────┼───────────┼─────────────┼────┤
│   2    │     死牛雜碎肉       │       42台斤             │        │
├────┼───────────┼─────────────┼────┤
│   3    │      死牛            │       1頭                │        │
├────┼───────────┼─────────────┼────┤
│   4    │      記事本          │       2本                │        │
├────┼───────────┼─────────────┼────┤
│   5    │      電話簿          │       1本                │        │
├────┼───────────┼─────────────┼────┤
│   6    │      桌曆            │       1本                │        │
├────┼───────────┼─────────────┼────┤
│   7    │      乙○○名片      │       1盒                │        │
├────┼───────────┼─────────────┼────┤
│   8    │      記事月曆        │       2份                │        │
├────┼───────────┼─────────────┼────┤
│   9    │      記事便條        │       1張                │        │
└────┴───────────┴─────────────┴────┘
